【裁判字號】    89,台上,2294
【裁判日期】    891012
【裁判案由】    履行契約
【裁判全文】
最高法院民事判決                              八十九年度台上字第二二九四號
    上  訴  人  台灣富樂股份有限公司
    法定代理人  科瑞奇
    被 上訴 人  新光產物保險股份有限公司
    法定代理人  吳東賢
    訴訟代理人  林昇格律師
    複 代理 人  邱智鵬律師
右當事人間請求履行契約事件，上訴人對於中華民國八十八年八月十八日台灣高等法
院第二審判決（八十八年度保險上字第一五號），提起上訴，本院判決如左：
    主  文
上訴駁回。
第三審訴訟費用由上訴人負擔。
    理  由
本件上訴人主張：伊於民國八十五年五月十六日向被上訴人投保綜合責任險包括產品
責任險，約定保險期間自八十五年六月十一日起至八十六年六月十一日止，保險金額
新台幣（下同）四百萬元，於伊對於第三人依法應負賠償責任而受賠償之請求時，由
被上訴人支付保險金補償。茲訴外人嬌生股份有限公司（下稱嬌生公司）委託訴外人
康那香股份有限公司（下稱康那香公司）代工生產「摩黛絲衛生棉」，使用伊之產品
Ｄ－五八熱熔膠，因該產品有瑕疵，致上開衛生棉無法使用，伊因而賠償嬌生公司一
千四百四十萬二千二百十三元，被上訴人依系爭保險契約，應賠償伊保險金四百萬元
等情。求為命被上訴人如數給付及加付法定遲延利息之判決。
被上訴人則以：系爭契約約定對於上訴人產品因回收、報廢之損失或因產品品質而不
能使用之損失，及因產品之品質擔保所生賠償責任，均不在承保範圍；縱認係屬保險
範圍，惟上訴人變更其產品規格，致危險增加，怠於通知伊，伊已依保險法第五十七
條規定解除契約，上訴人不得請求伊給付保險金等語，資為抗辯。
原審以：上訴人就其主張之事實，已據提出保險契約、賠償收據、公證報告、求償函
及損失清單為證，並為被上訴人所不爭，自屬真實。系爭熱熔膠係嬌生公司指定康那
香公司向上訴人購買，業經證人何政明證述屬實。嬌生公司與上訴人間並無買賣關係
存在，上訴人對於嬌生公司固不負瑕疵擔保責任。惟上訴人原係以編號Ｅ五三二○之
原料製造系爭熱熔膠，嗣改用編號Ｒ一二五之原料予以替代，致該熱熔膠老化程度過
快，不具應有之抗老化性，且黏性不足，而有瑕疵，有測試報告、實驗報告及品管作
業程序可稽。上訴人就系爭熱熔膠產品未作老化程度測試，應負過失責任。系爭衛生
棉之背膠係使用系爭熱熔膠製造，因發生老化現象，不具相當黏性，無法達到固定之
作用，致系爭衛生棉無法使用，嬌生公司將之收回全數銷毀，並無不合。嬌生公司因
而受有損害，上訴人主張伊對嬌生公司應負侵權行為損害賠償責任，尚非無據。惟按
危險增加，由於要保人或被保險人之行為所致，其危險達於應增加保險費或終止契約
之程度者，要保人或被保險人應先通知保險人，保險法第五十九條第二項定有明文。
上訴人於保險期間更換系爭熱熔膠之原料，係產品規格之重大變更，嚴重影響保費與
風險之對價平衡，其危險增加已超過提高保費以平衡之程度，自屬重要之危險增加，
依上開規定，應先通知被上訴人。上訴人主張：系爭保險契約並未約定何種危險增加
之情形應通知保險人，伊無通知之義務云云，並非可取。上訴人未依上開規定通知被
上訴人，依同法第五十七條規定，被上訴人得據為解除保險契約之原因，系爭契約業
經被上訴人以拒絕理賠函予以解除，有該函可考。系爭契約既經解除，上訴人請求被
上訴人給付系爭保險金及加付法定遲延利息，即屬無據，不應准許。爰廢棄第一審所
為上訴人勝訴之判決，改判駁回其訴。
按保險法第五十九條第二項所定要保人或被保險人之危險增加通知義務，不以保險契
約約定之事項為限，保險契約訂定後，如由於要保人或被保險人之行為致危險增加，
達於應增加保險費或終止契約之程度，此項增加危險之情形，縱非屬保險契約內所載
應通知保險人之事項，要保人或被保險人仍應先通知保險人；倘其怠於通知，除有不
可抗力之事故外，無論係出於故意或過失，保險人均得據為解除保險契約之原因。原
審認定上訴人向被上訴人投保系爭產品責任保險後，變更其產品即系爭熱熔膠之規格
，致該產品有老化程度過快之瑕疵，其危險增加已逾應增加保險費之程度，上訴人怠
於通知被上訴人，被上訴人得據以解除系爭契約，因而為上訴人敗訴之判決，經核於
法洵無違誤。上訴人縱誤認其變更系爭產品規格不致增加危險，仍無解於其應負通知
被上訴人之義務。至原判決贅述之其他理由，無論當否，於判決結果並無影響。上訴
論旨，指摘原判決不當，求予廢棄，非有理由。
據上論結，本件上訴為無理由。依民事訴訟法第四百八十一條、第四百四十九條第一
項、第七十八條，判決如主文。
中      華      民      國    八十九    年      十      月     十二     日
                              最高法院民事第四庭
                                  審判長法官  林  奇  福
                                        法官  陳  國  禎
                                        法官  李  彥  文
                                        法官  陳  重  瑜
                                        法官  劉  延  村
      右正本證明與原本無異
                                              書  記  官
中      華      民      國    八十九    年      十      月    二十五    日


司法院資訊處製作；財團法人民間司法改革基金會備份。
